臺灣板橋地方法院刑事裁定　　　　　　 100年度聲字第5008號
聲　請　人　臺灣板橋地方法院檢察署檢察官
受　刑　人　王嘉琪
上列聲請人因受刑人數罪併罰有二裁判以上（如附表編號1 ：本
院100 年度簡字第1151號；編號2 ：本院100 年度易字第935 號
；編號3 ：臺灣桃園地方法院100 年度桃簡字第998 號；編號4
：本院100 年度簡字第4511號），聲請定其應執行之刑（100 年
度執聲字第2901號），本院裁定如下：
    主  文
王嘉琪因犯如附表所載之罪，所處如附表所載之刑，應執行有期
徒刑玖月，如易科罰金，以銀元參佰元即新臺幣玖佰元折算壹日
。
    理  由
一、聲請意旨略以：受刑人王嘉琪因違反毒品危害防制條例等案
    件，先後經法院判決如附表所示之刑確定，應依刑法第53條
    及第51條第5 款規定，定其應執行之刑，爰依刑事訴訟法第
    477 條第1 項規定聲請裁定定其應執行之刑等語。
二、按「數罪併罰，有二裁判以上者，依（刑法）第五十一條之
    規定，定其應執行之刑」，刑法第53條定有明文。又被告行
    為後，刑法部分修正條文業於民國94年2 月2 日公布，並於
    95年7 月1 日施行。而依修正後之刑法第2 條第1 項規定：
    「行為後法律有變更者，適用行為時之法律。但行為後之法
    律有利於行為人者，適用最有利於行為人之法律。」已將新
    舊法律適用之「從新從輕」原則，改採「從舊從輕」原則。
    另於裁判確定前犯數罪，其中1 罪在新法施行前者，亦應依
    刑法第2 條第1 項之規定，適用最有利於行為人之法律，且
    應擇有利於受刑人之折算標準諭知如易科罰金之折算標準（
    最高法院95年第8 次刑事庭會議決議可資參照）。查本件受
    刑人於裁判確定前犯如附表所示之罪，其中如附表編號4 所
    示之罪係於95年7 月1 日前犯之，揆諸前開說明，應依刑法
    第2 條第1 項之規定，適用最有利於行為人之法律。再者，
    修正前刑法第51條第5 款規定：「宣告多數有期徒刑者，於
    各刑中之最長期以上，各刑合併之刑期以下，定其刑期。但
    不得逾二十年」，修正後刑法第51條第5 款規定：「宣告多
    數有期徒刑者，於各刑中之最長期以上，各刑合併之刑期以
    下，定其刑期。但不得逾三十年」，茲比較新舊法結果，修
    正後刑法並非較有利於受刑人，依刑法第2 條第1 項前段之
    規定，應依修正前之規定，定其應執行之刑。另受刑人為如
    附表編號4 所示之罪後，刑法第41條亦有修正，修正前刑法
    第41條第1 項、第2 項分別規定：「犯最重本刑為五年以下
    有期徒刑以下之刑之罪，而受六個月以下有期徒刑或拘役之
    宣告，因身體、教育、職業、家庭之關係或其他正當事由，
    執行顯有困難者，得以一元以上三元以下折算一日，易科罰
    金。但確因不執行所宣告之刑，難收矯正之效，或難以維持
    法秩序者，不在此限。併合處罰之數罪，均有前項情形，其
    應執行之刑逾六月者，亦同。」而刑法修正施行前之易科罰
    金折算標準，依修正前罰金罰鍰提高標準條例第2 條前段規
    定，就其原定數額提高為100 倍折算1 日，則刑法修正施行
    前易科罰金折算標準，應以銀元100 元以上300 元以下折算
    1 日，再折算為新臺幣後，應以新臺幣300 元以上900 元以
    下折算1 日。而98年12月30日公布施行之刑法第41條第1 項
    前段、第8 項則規定：「犯最重本刑為五年以下有期徒刑以
    下之刑之罪，而受六月以下有期徒刑或拘役之宣告者，得以
    新臺幣一千元、二千元或三千元折算一日，易科罰金。但易
    科罰金，難收矯正之效或難以維持法秩序者，不在此限。」
    、「第一項至第四項及第七項之規定，於數罪併罰之數罪均
    得易科罰金或易服社會勞動，其應執行之刑逾六月者，亦適
    用之。」經比較新舊法結果，以修正前之規定較有利於受刑
    人，應依刑法第2 條第1 項前段之規定，適用有利於受刑人
    之94年2 月2 日修正前刑法相關規定。
三、復按數罪併罰，應依分別宣告其罪之刑為基礎，定其應執行
    刑，此觀修正前刑法第51條規定自明，故1 裁判宣告數罪之
    刑，雖曾經定其執行刑，但如再與其他裁判宣告之刑定其執
    行刑時，前定之執行刑當然失效，仍應以其各罪宣告之刑為
    基礎，定其執行刑，不得以前之執行刑為基礎，以與後裁判
    宣告之刑，定其執行刑；又法律上屬於自由裁量之事項，並
    非概無法律性之拘束，自由裁量係於法律一定之外部性界限
    內（以定執行刑言，即不得違反修正前刑法第51條之規定）
    使法官具體選擇以為適當之處理，因此在裁量時，必須符合
    所適用之法規之目的，更進一步言，須受法律秩序之理念所
    指導，此亦即所謂自由裁量之內部性界限，關於定應執行之
    刑，既屬自由裁量之範圍，其應受此項內部性界限之拘束，
    要屬當然，此亦有最高法院59年臺抗字第367 號判例、80年
    臺非字第473 號判例要旨可資參照。再按被告犯應併合處罰
    之數罪，經法院分別判處有期徒刑確定，並依檢察官之聲請
    ，以裁定定其數罪之應執行刑確定，該數罪是否執行完畢，
    係以所定之刑是否全部執行完畢為斷。其在未裁定前已先執
    行之有期徒刑之罪，因嗣後合併他罪定應執行刑之結果，檢
    察官所換發之執行指揮書，係執行應執行刑，其前已執行之
    有期徒刑部分，僅應予扣除，不能認為已執行完畢，最高法
    院著有94年度臺非字第249 號判決意旨可資參照。又犯罪之
    一部分所科之刑如業經執行完畢，仍不得因此認檢察官之聲
    請為不合法而予以駁回，至已執行部分應如何處理，係檢察
    官指揮執行問題，與定應執行刑之裁定無涉，最高法院94年
    度臺抗字第47號裁定、93年度臺抗字第621 號裁定意旨參照
    。
四、查受刑人因違反毒品危害防制條例等案件，經本院、臺灣桃
    園地方法院先後判處如附表所示之刑（惟如附表編號3 所示
    案件之犯罪日期應補充為「99年10月20日起至同年月27日止
    」；如附表編號1 、2 、4 所示案件之備註欄應補充「原經
    本院以100 年度聲字第4185號裁定應執行有期徒刑7 月，如
    易科罰金，以銀元300 元即新臺幣900 元折算1 日確定」）
    ，均經分別確定在案，有各該刑事判決書及臺灣高等法院被
    告前案紀錄表各1 份附卷可參。茲聲請人以本院為各該案犯
    罪事實最後判決之法院聲請定其應執行之刑，本院經審核各
    案卷無異，認其聲請為正當，爰依刑事訴訟法第477 條第1
    項，刑法第2 條第1 項前段、第53條，94年2 月2 日修正前
    刑法第51條第5 款、第41條第1 項前段，廢止前罰金鍰提高
    標準條例第2 條，現行法規所定貨幣單位折算新臺幣條例第
    2 條，裁定如主文。
中    華    民    國   100    年    12    月    12    日
              刑事第十五庭  法  官  毛彥程
以上正本證明與原本無異。
如不服本裁定應於裁定送達後5日內向本院提出抗告狀。
                            書記官  翁淑婷
中    華    民    國   100    年    12    月    12    日